最　高　行　政　法　院　判　決
109年度年上字第204號
上　訴　人　李蓬生等50人（詳附表）
共　　　同
訴訟代理人　黃文玲　律師
　　　　　　陳家祥　律師
被 上訴 人　銓敘部                                  
代　表　人　周志宏　　　        
訴訟代理人　邱德明                                      
　　　　　　吳念羽                            
上列當事人間公務人員退休資遣撫卹法事件，上訴人對於中華民
國109年7月1日臺北高等行政法院108年度年訴字第225號判決，
提起上訴，本院判決如下：
　　主  文
上訴駁回。
上訴審訴訟費用由上訴人負擔。
　　理  由
一、被上訴人代表人已由周弘憲變更為周志宏，茲據新任代表人
    具狀聲明承受訴訟，核無不合，應予准許。
二、上訴人均為退休公務人員，於民國107年6月30日之前分別經
    被上訴人依公務人員退休法（下稱舊法）核定退休。嗣被上
    訴人依107年7月1日施行之公務人員退休資遣撫卹法（下稱
    新法）第34條、第36條、第37條及第39條等規定（下稱系爭
    規定），分別重新審定上訴人每月退休所得，並分別以臺北
    高等行政法院（下稱原審）108年度年訴字第225號判決（下
    稱原判決）附表二所示之函文及所附「退休（職）所得重新
    計算附表」（下合稱原處分；除編號25之「謝淑妍」有誤，
    應更正為「謝淑姸」、編號50之「張聰廷」於106年間改名
    為「張聰淵」外，其餘均同原判決附表二）為通知。上訴人
    不服，提起復審，經公務人員保障暨培訓委員會以如原判決
    附表二所示之復審決定（下合稱復審決定）駁回。上訴人仍
    不服，提起行政訴訟，各就其復審決定及原處分聲明撤銷。
    經原判決駁回後，上訴人不服，遂提起本件上訴。
三、上訴人起訴之主張、被上訴人於原審之答辯及聲明，均引用
    原判決所載。
四、原審斟酌全辯論意旨及調查證據之結果，略以：
　㈠司法院釋字第782號解釋（下稱釋字第782號解釋）認新法第7
    條第2項規定無涉法律不溯及既往原則及工作權之保障，亦
    未牴觸比例原則，與憲法保障人民財產權之意旨尚無違背；
    新法第4條第6款、第39條第2項規定，與憲法保障服公職權
    、生存權之意旨尚無違背；新法第4條第4款、第5款、第18
    條第2款、第3款、第36條、第37條、第38條及第39條第1項
    規定，無涉法律不溯及既往原則，與信賴保護原則、比例原
    則尚無違背。揆諸司法院釋字第185號解釋（下稱釋字第185
    號解釋）、憲法第78條規定，行政法院自應受釋字第782號
    解釋之拘束而裁判。
　㈡非一次性之退除給與，因退撫給與法律關係之構成要件事實
    ，在現實生活中尚未完全具體實現，倘法規變動，且將之適
    用於新法施行後仍繼續存在之事實或法律關係，而未調降或
    追繳已領受之退撫給與，即非新法之溯及適用，與法律不溯
    及既往原則無涉。優存利息之財源源自於政府預算，年資補
    償金為退撫新制之實施而給予具退撫新、舊制年資者之年資
    補償，均屬恩給制之範疇。任何法規皆非永久不能改變，受
    規範對象對此可能變動，亦非無預見可能。立法者為因應時
    代變遷與當前社會環境需求，在無涉法律不溯及既往原則之
    情形下，對是否予以維持以及如何維持有形成空間。調降退
    撫給與，為追求高於個人信賴利益之重要公共利益所必要，
    得認無違信賴保護原則。
　㈢新法於106年8月9日經總統明令公布，其第95條第1項規定，
    系爭規定自107年7月1日施行。又行政處分之外部效力與內
    部效力係屬二事，且內、外部效力生效時點並非必然同一；
    倘法規規定行政處分之內部效力須俟外部效力發生後之特定
    時點起始生效者，自應依該規定並將該規定內容於處分書內
    敘明，俾處分相對人得以知悉因應。被上訴人作成原處分，
    係依據系爭規定，重新計算上訴人自107年7月1日起之退休
    所得，與新法第95條第1項針對系爭規定特定之施行日期並
    無不合。上訴人主張：被上訴人作成原處分時，適用未生效
    之新法規定，應屬行政程序法第111條第6、7款規定之無效
    行政處分云云，容有誤會，亦應無涉依行政程序法廢止行政
    處分及補償之問題等語，駁回上訴人於原審之訴。
五、本院查：
　㈠憲法第78條規定：「司法院解釋憲法，並有統一解釋法律及
    命令之權。」第173條規定：「憲法之解釋，由司法院為之
    。」第171條第2項規定：「法律與憲法有無牴觸發生疑義時
    ，由司法院解釋之。」第79條第2項規定：「司法院設大法
    官若干人，掌理本憲法第78條規定事項……」是解釋法律牴觸
    憲法而宣告其為無效，乃專屬司法院大法官之職掌。司法院
    依上開規定所為之解釋，有拘束全國各機關及人民之效力，
    各機關處理有關事項，應依解釋意旨為之，違背解釋之判例
    ，當然失其效力，亦經釋字第185號解釋宣示在案。上開解
    釋所稱之全國各機關，當然包含法院在內。次按，法官依據
    法律獨立審判，憲法第80條定有明文，故依法公布施行之法
    律，法官應以其為審判之依據，不得逕以法律違憲而拒絕適
    用；又該法律如經司法院作成解釋宣告未違憲，依前段之說
    明，法院亦應受其拘束，於審理個案時，依解釋意旨為之；
    且於該解釋作成後，如無因憲法或相關法律有所修正，或情
    事已有重大變更，而有重行認定與判斷之必要，並聲請經司
    法院再作成變更或補充之解釋，應不許全國各機關（含法院
    ）或人民持歧異之見解不予遵守。
　㈡經查，上訴人均為退休公務人員，於107年6月30日前分別經
　　依舊法核定退休，嗣新法施行，被上訴人以原處分重新審定
    上訴人退休所得，為原判決依法確定之事實，並有原處分在
    卷可參。而上訴人於原審起訴時，對於原處分所為事實認定
    及適用新法之結果本身均不爭執，所爭執者僅係據以作成原
    處分之新法相關規定牴觸憲法，致原處分違憲等情。查原判
    決業已論明：於原審審理期間，司法院作成釋字第782號解
    釋，認新法第7條第2項規定無涉法律不溯及既往原則及工作
    權之保障，亦未牴觸比例原則，與憲法保障人民財產權之意
    旨尚無違背；新法第4條第6款、第39條第2項規定，與憲法
    保障服公職權及生存權之意旨亦無違背；新法第4條第4款、
    第5款、第18條第2款、第3款、第36條、第37條、第38條及
    第39條第1項規定，無涉法律不溯及既往原則，與信賴保護
    原則、比例原則尚無違背；故其審理案件適用法律，應受該
    解釋見解之拘束等語；並以原處分已載明其規制效力係自10
    7年7月1日新法施行之日始發生，而就上訴人有關原處分於
    新法施行前即作成，依行政程序法第111條規定應屬無效之
    主張，何以不足採取，亦予論駁甚明。則原審以上訴人之訴
    無理由，予以駁回，參照上揭規定及說明，並無不合。上訴
    意旨無非係就原審已論斷不採者，復執陳詞為爭議，並以其
    主觀見解，重申原處分違反信賴保護原則、法律不溯及既往
    原則；暨釋字第782號解釋所憑事實有誤，難認有拘束力；
    退撫給與乃遞延工資性質，釋字第782號解釋認係恩給制，
    顯有違誤，執以指摘原判決有適用法規不當之違背法令情事
    云云，即無可採。
　㈢上訴意旨另主張釋字第782號解釋有諸多缺漏及違誤，有待補
    充解釋，及既認定公務員對於退撫金係憲法上值得保護之利
    益並同意基於公共利益得予變更，但卻對政府未給予合理之
    補救措施略而不談，均有可議云云。惟查，釋字第782號解
    釋公布迄今未久，其間憲法與相關法律均未見有修正，相關
    情事亦未見有何重大變更，自無聲請司法院大法官重行認定
    與判斷之必要。再者，釋字第782號解釋已指明退休人員經
    審定後之月退休金，係建構於繼續性法律關係（理由書第86
    段），而新法第37條第5項明文規定：「本法公布施行前退
    休生效者，應按本法公布施行時之待遇標準，依前4項規定
    重新計算每月退休所得……」。是被上訴人依此規定作成原處
    分，就新法施行後之每月退休所得重新計算，並非廢止原核
    准退休之審定，亦非廢止所計算於舊法時期之每月退休所得
    審定，顯無行政程序法關於廢止行政處分乃至補償規定之適
    用。況上開解釋復指明，調降退休所得係政府為確保退撫制
    度永續發展，保障退休人員老年經濟生活安全，經檢討原有
    退休制度不合宜之處，期以達成退撫基金用盡年限由原120
    年延後至139年之現階段改革效益，解決急迫財務危機（理
    由書第118段），而新法調降原月退休所得，使其不得超過
    依替代率上限計算之金額等相關規定，無涉法律不溯及既往
    原則，且與信賴保護原則、比例原則尚無違背（理由書第83
    段至第116段），則上訴人所主張之就財產上損失者予以補
    償一節，顯與新法明文規定及解釋意旨相悖，無可採取。
　㈣綜上所述，原判決將復審決定及原處分均予維持，而駁回上
    訴人在原審之訴，核無違誤。上訴論旨，仍執前詞，指摘原
    判決違背法令，求予廢棄，為無理由，應予駁回。　　
六、據上論結，本件上訴為無理由。依行政訴訟法第255條第1項
    、第98條第1項前段、第104條，民事訴訟法第85條第1項前
    段，判決如主文。
中　　華　　民　　國　　110 　年　　9 　　月　　24　　日
                    最高行政法院第四庭
                        審判長法官  胡　方　新　
                              法官　陳  秀  媖
                              法官　陳　國　成
                              法官　蕭　惠　芳
                              法官　曹　瑞　卿

以  上  正  本  證  明  與  原  本  無  異
中　　華　　民　　國　　110 　年　　9 　　月　　24　　日
　　　　　　　　　　　　　　　書記官　莊　子　誼